臺灣高等法院臺南分院刑事判決　　　　100年度上訴字第275號
上　訴　人　臺灣雲林地方法院檢察署檢察官
被　　　告　籃志豪
上列上訴人因被告違反毒品危害防制條例案件，不服臺灣雲林地
方法院100年度訴字第69號中華民國100年2月14日第一審判決（
起訴案號：臺灣雲林地方法院檢察署99年度毒偵字第1771、1783
號），提起上訴，本院判決如下：
    主  文
上訴駁回。
    理  由
一、依刑事訴訟法第350條、第361條、第362條、第367條規定，
    不服地方法院之第一審判決而上訴者，須提出上訴書狀，並
    應敘述具體理由，為上訴必備之程式；其所提出之書狀未敘
    述上訴理由，或僅曾以言詞陳述上訴理由者，均應於上訴期
    間屆滿後20日內補提理由書於第一審法院。第一審法院經形
    式審查，認逾期未補提上訴理由者，應定期間先命補正；逾
    期未補正者，為上訴不合法律上之程式，應以裁定駁回。倘
    已提出上訴理由，但所提非屬具體理由者，則由第二審法院
    以上訴不合法律上之程式，判決駁回。而所謂具體理由，必
    係依據卷內既有訴訟資料或提出新事證，指摘或表明第一審
    判決有何採證認事、用法或量刑等足以影響判決本旨之不當
    或違法，而構成應予撤銷之具體事由，始克當之（例如：依
    憑證據法則具體指出所採證據何以不具證據能力，或依憑卷
    證資料，明確指出所為證據證明力之判斷如何違背經驗、論
    理法則）；倘僅泛言原判決認定事實錯誤、違背法令、量刑
    失之過重或輕縱，而未依上揭意旨指出具體事由，或形式上
    雖已指出具體事由，然該事由縱使屬實，亦不足以認為原判
    決有何不當或違法者（例如：對不具有調查必要性之證據，
    法院未依聲請調查亦未說明理由，或援用證據不當，但除去
    該證據仍應為同一事實之認定），皆難謂係具體理由，俾與
    第二審上訴制度旨在請求第二審法院撤銷、變更第一審不當
    或違法之判決，以實現個案救濟之立法目的相契合，並節制
    濫行上訴（ 最高法院97年度台上字第892號刑事判決意旨參
    照）。
二、本件檢察官上訴意旨略以：按量刑及數罪併罰定應執行刑之
    輕重，故屬事實審法院得依職權自由裁量之事項，惟仍應受
    比例原則及公平原則之限制，否則其判決即非適法。刑事審
    判旨在實現刑罰權分配的正義，故法院對有罪被告之科刑，
    應符合罪刑相當之原則，使輕重得宜，罰當其罪，以契合社
    會之法律感情，此所以刑法第57條明定科刑時應審酌一切情
    狀，由應注意該條各款所列事項以為科刑輕重之標準（最高
    法院93年度台上字第5073號判決要旨參照）。又按法律上屬
    於自由裁量之事項，並非概無法律性之拘束。自由裁量係於
    法律一定之外部性界限內（以定執行刑言，即不得違反刑法
    第51條之規定）使法官具體選擇以為適當之處理；因此在裁
    量時，必須符合所適用之法規之目的。更進一步言，須受法
    律秩序之理念所指導，此亦即所謂之自由裁量之內部性界限
    。關於定應執行之刑，既屬自由裁量之範圍，其應受此項內
    部性界限之拘束，要屬當然 （最高法院80年台非字第473號
    判例、88年度台非字第83號 、88年度台抗字第278號、91年
    度台非字第32號判決要旨參照）。而修正後刑法已廢除連續
    犯，其刪除理由明白揭示：「本法規定連續犯以來，實務上
    之見解對於本條『同一罪名』之認定過寬，所謂『概括犯意
    』，經常可連綿數年之久，且在採證上多趨於寬鬆，每每在
    起訴之後，最後事實審判決之前，對連續犯同一罪名之罪者
    ，均適用連續犯之規定論處，不無鼓勵犯罪之嫌，亦使國家
    刑罰權之行使發生不合理之現象。因此，基於連續犯原為數
    罪之本質及刑罰公平原則之考量，其修正既難以周延，爰刪
    除本條有關連續犯之規定」。則於連續犯刪除後，就數罪併
    罰定應執行刑，不應僅是判決主文所載罪數有所不同，卻仍
    參照修正前連續犯之刑度，而應基於刑罰公平原則，妥為裁
    量，不得再藉該裁量權之行使，讓「鼓勵犯罪之嫌，亦使國
    家刑罰權之行使發生不合理之現象」繼續存在，否則即有逾
    越比例原則及公平原則之違法。原判決就本件被告之宣告刑
    定應執行有期徒刑僅1年4月，與法雖無不合，惟尚嫌過輕，
    不僅與修正後依數罪併罰之罪刑不相當，根本未能實現刑罰
    權分配之正義，實與此次刪除連續犯之修法意旨相違背，亦
    即違反重要法律秩序之理念，揆依上開最高法院判例及判決
    說明，已屬違反法院定刑裁量之內部性界限，恐有鼓勵多次
    犯罪之嫌，自有定應執行刑逾越比例原則及公平原則之違法
    ，爰依法提起上訴云云。
三、經查：
（一）籃志豪前因施用毒品案件，經觀察、勒戒後，認無繼續施
      用毒品之傾向，於民國（下同）92年9月4日予以釋放，並
      由臺灣雲林地方法院檢察署檢察官以 92年度毒偵字第807
      號、毒偵緝字第86號不起訴處分確定。又因施用第一級毒
      品案件 ，經原審法院以96年度訴字第429號判決判處有期
      徒刑10月確定（嗣經減為有期徒刑5月） ；再因施用第一
      級毒品案件，經原審法院以97年度訴字第42號判決判處有
      期徒刑11月確定；另犯竊盜2罪 ，分別經原審法院以97年
      六簡字第57號、97年易字第561號判決各判處有期徒刑4月
      確定，前開4罪經接續執行後，於98年5月13日假釋出監並
      付保護管束，迄於98年8月7日保護管束期滿未經撤銷，以
      已執行論。詎其仍不知警惕，復基於施用第一級毒品海洛
      因之犯意，分別於(1)99年10月24日14時許，在雲林縣崙背
      鄉○○○道路，以針筒注射方式，施用第一級毒品海洛因
      1次；(2)99年10月31日某時許 ，在雲林縣崙背鄉○○○道
      路，以同上方式，施用第一級毒品海洛因1次。嗣於99年
      10月27日經其同意後為警採尿送驗，檢出毒品嗎啡陽性反
      應。另於99年11月1日15時10分許，在雲林縣斗六市○○
      路○段240號前，因其手臂上有明顯注射針孔而為警盤查
      ，經其同意後採尿送驗，亦檢出毒品嗎啡陽性反應，始悉
      上情。
（二）上開犯罪事實，業據被告於原審法院審理中坦承不諱；又
      被告分別於99年10月24日及同年11月1日經警徵其同意採
      尿送驗，各該結果均呈現嗎啡陽性反應等情，有正修科技
      大學超微量研究科技中心99年11月15日（報告編號R00-00
      00-000）、同年月22日（報告編號R00-0000-000）尿液檢
      驗報告、雲林縣斗南分局查獲煙毒、麻管嫌犯尿液送檢真
      實姓名對照表、雲林縣警察局斗六分局尿液送檢真實姓名
      對照表各1紙及被告99年10月27日、同年11月1日之警詢筆
      錄在卷可佐，足徵被告上揭自白核與事實相符，應堪採信
      。本件事證明確，被告上開犯行均堪認定，應依法論科。
（三）原審法院認被告犯罪上開(1)、(2)所為，均係犯毒品危害防
      制條例第10條第1項之施用第一級毒品罪 。其持有第一級
      毒品之低度行為，各為其施用第一級毒品之高度行為所吸
      收，均不另論罪。被告所犯上開2罪 ，犯意各別，行為互
      殊，應予分論併罰。又被告有上述前科紀錄，此觀臺灣高
      等法院被告前案紀錄表可明 ，其於有期徒刑執行完畢後5
      年以內故意再犯本件有期徒刑以上之各罪，均為累犯，皆
      應依刑法第47條第1項之規定加重其刑 。爰審酌被告前因
      施用毒品案件，已經觀察、勒戒程序，並經判處罪刑後執
      畢出監，竟未能戒除施用毒品之惡習，繼續施用毒品而沈
      淪毒海之中，可知其意志力甚為薄弱，殊不可取，惟念其
      施用毒品之犯行，在本質上乃屬戕害自己身心健康之行為
      ，尚未有嚴重破壞社會秩序或侵害他人權益之情形，兼衡
      此類犯罪心態與一般刑事犯罪之本質並不相同，應側重以
      適當之醫學治療及心理矯治處遇為宜，且被告犯後均能坦
      承犯行，態度尚佳，暨其智能偏低，有行政院衛生署雲林
      醫院兵役體檢專科檢查報告1紙附卷可參 （見原審卷第37
      頁），智識程度不高等一切情狀，分別量處有期徒刑1年
      、10月。併審酌被告於10月24日及同年月31日2次施用第
      一級毒品犯行，時間相近，而施用毒品行為的本質是藥物
      濫用、物質依賴，自殘性明顯，侵害性卻隱晦。基此，施
      以一段期間的徒刑，藉以隔離毒品、戒除依賴即可；過度
      監禁的結果，有虛擲被告生命、浪費國家稅收的虞慮。再
      參以刑法第51條第5款規定係採限制加重原則，而非累加
      原則之意旨，爰定其應執行刑為有期徒刑1年4月。至公訴
      人就被告2次施用第一級毒品罪各求處有期徒刑1年，應執
      行有期徒刑1年8月，容有過重，附此敘明。原審法院已詳
      敘認定上訴人犯罪事實之理由、證據及量刑審酌之事由，
      從形式上予之審查，並無違背法令之情形。
（四）上訴人雖以前揭情詞提起上訴，惟查：按量刑乃法院為求
      個案裁判之妥當性，在法律秩序之理念、法律感情及比例
      原則等規範內，有自由裁量之權限，倘其未有逾越法律所
      規定之範圍，或濫用其權限，即不得任意指摘為違法。原
      審法院業已詳為審酌被告 2次施用第一級毒品犯行之時間
      相近、施用毒品行為之本質，施以一段期間徒刑應能達到
      隔離毒品、戒除依賴之效果，以及過度監禁之虞慮；兼衡
      刑法第51條第5款規定係採限制加重原則 ，並非累加原則
      之意旨，而定其應執行刑為有期徒刑1年4月，尚與罪刑相
      當原則無違。上訴意旨仍執陳詞，惟均不足以影響原判決
      量刑之本旨，亦難謂原審法院有何裁量權濫用之虞。是上
      訴意旨形式上雖已指出上開具體事由，然該等事由縱使屬
      實，亦不足以認為原判決關於量刑有何不當或違法。
四、依刑事訴訟法第367條前段、第372條，判決如主文。
中    華    民    國   100    年    4     月     6     日
                  刑事第三庭    審判長法  官  蔡勝雄
                                      法  官  張季芬
                                      法  官  楊清安
以上正本證明與原本無異。
如不服本判決應於收受送達後10日內向本院提出上訴書狀，其未
敘述上訴理由者，並得於提起上訴後10日內向本院補提理由書（
均須按他造當事人之人數附繕本）「切勿逕送上級法院」。
                                      書記官  汪姿秀
中    華    民    國   100    年    4     月     6     日
附錄本案論罪科刑法條：
毒品危害防制條例第10條第1項
施用第一級毒品者，處6月以上5年以下有期徒刑。